臺灣臺南地方法院刑事判決　　　　　　　93年度訴字第1214號
公　訴　人　臺灣臺南地方法院檢察署檢察官
被　　　告　庚○○
選任辯護人　蔡淑文律師
上列被告因違反槍砲彈藥刀械管制條例，經檢察官提起公訴（九
十三年度偵字第九七一六號），暨移送併辦（九十四年度偵字第
三一六四號），本院判決如下：
    主  文
庚○○共同持有手槍，處有期徒刑伍年陸月，併科罰金新臺幣拾
萬元，罰金如易服勞役，以銀元參佰元即新臺幣玖佰元折算壹日
。扣案義大利ＢＥＲＥＴＴＡ廠製９２ＤＳ型口徑九ｍｍ式制半
自動手槍（槍枝管制編號0000000000）、巴西ＴＡＵ
ＲＵＳ廠製ＰＴ１１１型口徑九ｍｍ制式半自動手槍（槍枝管制
編號0000000000）、奧地利ＧＬＯＣＫ廠製１９型口
徑九ｍｍ制式半自動手槍（槍枝管制編號0000000000
）各壹把、制式子彈貳拾顆（口徑均為九ｍｍ），均沒收。
    事  實
一、庚○○與戊○○為朋友關係。緣邱中華因積欠戊○○賭債未
    還，且於戊○○向其索討時，又逃跑避不見面，戊○○乃於
    民國九十三年六月三十日十三時許，與己○○至臺南市○○
    區○○街三段一巷一七四弄七十二號邱中華住處再次催討，
    惟遭邱中華二舅乙○○警告「有膽別走」，因而心生不滿，
    遂於當日十四時許，糾集庚○○、陳漢威、丙○○（戊○○
    等人均由本院另案審理）等人，共乘一部自小客車，由臺南
    縣西港鄉○○村○○街十四之四號「新興電子遊藝場」出發
    ，約二十分鐘後到達臺南市土城媽祖廟載同己○○，共同前
    往理論。在前往邱中華住處途中，戊○○指示己○○拿出預
    先準備，用以防身之具殺傷力制式手槍及子彈，由戊○○將
    其中一把巴西制ＴＡＵＲＵＳ廠制半自動手槍及制式九ｍｍ
    子彈八顆，分配予庚○○持有，另一把奧地利ＧＬＯＣＫ廠
    半自動手槍（含彈匣及制式子彈）交予丁○○，剩餘一把義
    大利ＢＥＲＥＴＴＡ廠制式半自動式手槍（含彈匣及制式子
    彈）則由自己持之。庚○○明知上開手槍及子彈均具殺傷力
    ，且可預見持槍防身可能致人受傷，仍基於傷害之不確定故
    意，而與戊○○等四人共同無故持有上開槍彈。嗣庚○○等
    人於當日十六時二十七分許，抵達邱中華住處外空地後，即
    先與在場之邱中華父親邱振東理論並商討如何清償債務。約
    十一分鐘後，乙○○騎乘機車抵達現場，雙方於爭論過程中
    ，庚○○果然因不滿乙○○談話語氣，於同日十六時三十九
    分許，先以腳踹乙○○，丁○○及丙○○見狀，亦加入傷害
    之犯意聯絡，分別持空醬油瓶及徒手毆打乙○○，乙○○遭
    圍毆後，即逃往屋內，庚○○此時猶未罷手，仍接續上開共
    同傷害之犯意，再自右腰際拔出手槍，持以毆打乙○○頭部
    （彈匣於追打過程中掉落現場），致乙○○受有左側頭皮撕
    裂傷約五公分、前胸部挫傷及肚皮上五公分挫傷等傷害。嗣
    員警據報於現場扣得彈匣一個（含口徑九ｍｍ子彈八顆），
    並依現場裝設之監視錄影帶循線先查獲庚○○、己○○、丁○○、丙○○，再於九十三年十一月二十四日十七時三十五
    分緝獲戊○○時，查扣制式手槍三把及子彈十二顆。
二、案經乙○○訴由臺南市警察局第三分局報告臺灣臺南地方法
    院檢察署檢察官偵查起訴暨移送併辦。
    理  由
一、訊據被告庚○○對於上開犯罪事實，皆已坦承不諱，核與證
    人乙○○於警局、證人戊○○於偵查及本院審理中、證人己○○、陳漢威、丙○○於審理中證述相符。此外，復有扣案
    之制式手槍三把、制式子彈二十顆、乙○○提出之財團法人
    奇美醫院診斷證明書、現場監視錄影帶翻拍之照片、偵查中
    及本院勘驗錄影帶之筆錄可資參佐。又上開槍彈，經鑑定後
    認：送鑑子彈八顆，均為口徑九ｍｍ制式子彈，均具殺傷力
    。槍枝管制編號0000000000制式手槍一把，為義
    大利ＢＥＲＥＴＴＡ廠製９２ＤＳ型口徑九ｍｍ式制半自動
    手槍；槍枝管制編號0000000000制式手槍一把，
    為把巴西ＴＡＵＲＵＳ廠製ＰＴ１１１型口徑九ｍｍ制式半
    自動手槍；槍枝管制編號0000000000制式手槍一
    把，為奧地利ＧＬＯＣＫ廠製１９型口徑九ｍｍ制式半自動
    手槍，均屬機械性能良好，可擊發同口徑制式子彈，均具殺
    傷力。另十二顆子彈，亦為口徑九ｍｍ制式子彈，均具殺傷
    力，有內政部警政署刑事警察局九十三年十月二十二日刑鑑
    字第０九三０二０七九八一號、九十四年二月三日刑鑑字第
    ０九三０二三八三七五號槍彈鑑定書在卷可稽。事證明確，
    被告犯行洵堪認定。
二、核被告所為，係犯槍砲彈藥刀械管制條例第七條第四項、第
    十二條第四項之罪、及刑法第二百七十七條第一項傷害罪。
    被告與戊○○四人就持有槍彈行為，有犯意聯絡及行為分擔
    ，皆為共同正犯。被告與陳漢威、丙○○二人就傷害犯行有
    犯意聯絡及行為分擔，皆為共同正犯。被告以一行為，同時
    持有手槍及子彈，觸犯構成要件不同之罪名，應依想像競合
    犯論以較重之持有制式手槍罪。被告持有槍彈之目的，在供
    做與乙○○等人理論過程中防身之用，而持槍防身可能致他
    人受傷，又為被告庚○○所得預見，且此一傷害結果亦不違
    背庚○○本意，是被告所犯上開二罪間顯有方法結果之牽連
    關係，應從重論以持有制式手槍罪。公訴意旨雖僅就被告持
    有制式子彈及傷害罪提起公訴，然檢察官就犯罪事實一部起
    訴者，效力及於全部，被告持有制式手槍部分與已起訴持有
    制式子彈部分有想像競合犯關係，已如前述，本院自應就屬
    裁判上一罪之他部一併加以審判。爰審酌被告持有制式手槍
    及子彈，對社會治安造成莫大危害，且僅因不滿乙○○談話
    語氣，即以拳腳相向，並進而持槍加以毆傷，造成乙○○身
    體多處傷害，殊為不該，惟被告尚無前科，素行良善，犯後
    又均已坦認犯行，態度良好，且被告傷害乙○○之手段，亦
    非十分殘暴等一切情狀，量處如主文所示之刑，罰金刑部分
    並諭知易服勞役之折算標準。扣案之義大利ＢＥＲＥＴＴＡ
    廠製９２ＤＳ型口徑九ｍｍ式制半自動手槍（槍枝管制編號
    0000000000）、巴西ＴＡＵＲＵＳ廠製ＰＴ１１
    １型口徑九ｍｍ制式半自動手槍（槍枝管制編號00000
    00000）、奧地利ＧＬＯＣＫ廠製１９型口徑九ｍｍ制
    式半自動手槍（槍枝管制編號0000000000）各一
    把、制式子彈二十顆（口徑均為九ｍｍ），均為違禁物，應
    依刑法第三十八條第一項第一款宣告沒收。
三、公訴意旨另以：庚○○因邱中華積欠戊○○賭債，乃與戊○○、己○○、丁○○、丙○○等人，共同基於恐嚇取財之犯
    意聯絡，欲藉由持有槍彈及人多勢眾之方式恐嚇邱中華家人
    ，以達索取債務之目的。嗣庚○○五人乃於九十三年六月三
    十日，共乘一部自小客車前往邱中華住處，途中，戊○○將
    預先準備之手槍一把（含子彈）分配予庚○○，其餘二把則
    由丁○○及自己持有。到達目的地後，因邱中華不在，五人
    即先行找邱振東理論，並仗人多勢眾方式恐嚇邱振東，以此
    方式欲威迫邱振東及邱中華心生畏怖，由邱振東通知邱中華
    清償債務。理論過程中，乙○○抵現場，雙方開始發生口角
    ，庚○○即基於傷害及恐嚇取財之犯意，於同日十六時三十
    九分許，先以腳踹乙○○，並自右腰際拔出上開槍彈追打乙○○。後因戊○○及丁○○持槍朝邱振東射擊，庚○○五人
    始乘亂逃逸。因認被告庚○○涉犯刑法第三百四十六條第三
    項、第一項恐嚇取財未遂罪。
四、公訴人上開所認，無非以乙○○於警局、偵查中之證詞、邱
    中智及邱中華於偵查中均述，被告持槍瞄準乙○○，及毆打
    乙○○頭部等語、被告自承持制式手槍毆打乙○○、及現場
    監視錄影帶攝得之翻拍照片等資為論據。訊據被告庚○○固
    坦承持槍與戊○○五人前往邱中華住處，惟矢口否認有恐嚇
    取財之犯行，辯稱：九十三年六月三十日下午，我與戊○○
    等人到邱中華住處，是因戊○○要前往理論邱中旗掩護邱中
    華逃跑及乙○○態度不佳等情事，並非為要索討債務。在乙○○到達現場前，戊○○與邱振東談話過程平和，且我們所
    攜帶之槍械，亦均藏放於腰際，在我們將槍取出前，從衣著
    外觀上，根本看不出藏有槍枝。迄至乙○○返家，我因見乙○○打赤膊，言語激動，一時氣憤，才以腳踢乙○○，並於
    扭打時，持槍柄敲打乙○○頭部等語。
五、按犯罪事實應依證據認定之，無證據不得認定犯罪事實。刑
    事訴訟法第一百五十四條第二項定有明文。又按刑法所謂恐
　　嚇行為，不以將來之惡害通知為限，即以強暴脅迫為手段，
 　 而被害人未達於不能抗拒程度者，亦屬之（最高法院八十二
　　年度台上字第三０七一號判決及八十年度第四次刑事庭會議
　  可資參照）。換言之，被告庚○○是否該當恐嚇取財罪，除
    主觀上應有此犯意外，客觀上亦須有施加前開決議意旨所指
    之恐嚇手段。經查：
  (一)被告與戊○○等人雖持槍前往邱中華住處，然於戊○○與邱
    振東談論過程中，迄至被告毆打乙○○為止，被告及其他四
    名共犯，均無人將身上藏有槍彈一事告知在場之邱振東等人
    ，此情業經戊○○到庭證述明確。再者由本院勘驗現場監視
    錄影帶，清楚可見於上開談論過程中，邱中華家中尚有其他
    人走出屋外停放之貨車，並與貨車上送貨工人前後分別將貨
    物提回家中，另有一名老者騎腳踏車返回邱中華住處，並將
    腳踏車停妥後，蹲在門口觀看。而在庚○○拔出槍前，從衣
    著外觀上看不出庚○○有攜帶槍械。有本院勘驗筆錄附卷為
    憑。是由衝突發生前，在場之邱振東及其家人均神色自若，
    各行其事，絲毫未見畏怖之神情或舉止，顯見被告一行人並
    未以言語或實際行動，使邱振東或其家人明瞭被告等人持有
    槍械在身，進而企圖使其心生畏懼，是被告顯無公訴人指訴
    藉由持有槍彈恐嚇邱氏家人之犯行。
  (二)又被告於乙○○返家不久後，雖以腳及持槍毆傷乙○○，惟
    被告已否認主觀上有藉此一行為，以達到逼迫乙○○或邱振
    東等人同意如何清償賭債，且由證人乙○○於警局中證述：
    「（歹徒第二次來時做何事？）第二次歹徒前來時，起先我
    不在現場，我姐姐打電話告訴我有五個人來家裡叫我趕過去
    ，於是我立即趕到現場見五個人將邱振東圍住，我即告訴他
    們中華跑掉與中旗無關，與我們也沒有關係，戊○○說『你
    說那是什麼話』，另庚○○站在後面立即用腳踢我，隨後他
    們五人就圍上來一起毆打我們，我被打後要跑進屋內時被歹
    徒持酒瓶及手槍毆打身體及頭部」等語，足認被告對乙○○
    施加不法腕力，確因雙方一言不合而起，單純僅有傷害之犯
    意。公訴人指此亦為被告恃為催討賭債之不法手段，即屬無
    憑。至於被告雖有多達五人一同前往理論，然揆諸前開決議
    意旨，須有該當惡害通知或施輕度之強暴脅迫，始足構成刑
    法上之恐嚇行為，僅單純人多勢眾，顯不構成本罪。惟公訴
    人認被告此部分犯行，與前揭論罪科刑之傷害罪及持有槍彈
    罪，有方法結果之牽連關係，屬裁判上一罪，爰不另為無罪
    之諭知。
據上論斷，應依刑事訴訟法第二百九十九條第一項前段、槍砲彈
藥刀械管制條例第七條第四項、第十二條第四項，刑法第十一條
前段、第二十八條、第二百七十七條第一項、第五十五條、第四
十二條第二項、第三十八條第一項前段，現行法規所定貨幣單位
折算新臺幣條例第二條，判決如主文。
本案經檢察官甲○○到庭執行職務
中    華    民    國    94    年    11    月     2    日
　　　　　　　　　刑事第五庭    審判長法　官　鄧希賢
                                      法  官  張銘晃
                                      法  官  包梅真
以上正本證明與原本無異。
如不服本判決，應於收受送達後10日內向本院提出上訴書狀（應
附繕本）。
　　　　　　　　　　　　　　　　　　　書記官  張富
中　　華　　民　　國　　94　　年　　11　　月　　7 　　日
附錄法條：
槍砲彈藥刀械管制條例第七條第一項、第四項
未經許可，製造、販賣或運輸火砲、肩射武器、機關槍、衝鋒槍
、卡柄槍、自動步槍、普通步槍、馬槍、手槍或各類砲彈、炸彈
、爆裂物者，處死刑、無期徒刑或七年以上有期徒刑；處徒刑者
，併科新臺幣三千萬元以下罰金。
槍砲彈藥刀械管制條例第十二條第四項
未經許可，持有、寄藏或意圖販賣而陳列子彈者，處五年以下有
期徒刑，併科新臺幣三百萬元以下罰金。
刑法第二百七十七條第一項
傷害人之身體或健康者，處三年以下有期徒刑、拘役或一千元以
下罰金。
